【裁判字號】    97,交上訴,115
【裁判日期】    970814
【裁判案由】    過失致死
【裁判全文】
臺灣高等法院刑事判決               97年度交上訴字第115號
上  訴  人
即  被  告  甲○○
上列上訴人因過失致死案件，不服臺灣臺北地方法院97年度交訴
字第23號，中華民國97年6月13日第一審判決（起訴案號：臺灣
臺北地方法院檢察署96年度偵字第20490號），提起上訴，本院
判決如下：
    主  文
上訴駁回。
甲○○緩刑年。
    事  實
一、甲○○係計程車司機，為從事駕駛業務之人，於民國96年9
    月24日上午5時20分許，駕駛車牌號碼379－DL號營業小客車
    ，搭載乘客楊雅婷，沿臺北市○○○路由北往南方向行駛，
    行經臺北市○○○路、貴陽街口時，應注意汽車行駛時，駕
    駛人應注意車前狀況及行車速度不得超過50公里，並隨時採
    取必要之安全措施，且當時天候晴、有日間自然光線、路面
    乾燥、無缺陷、無障礙物，並無不能注意之情事，竟因沿路
    號誌為綠燈狀態，交通順暢，即貿然以約60公里之時速超速
    行駛，適陳淑蘭騎乘車號DQJ－515號輕型機車，沿臺北市○
    ○街由西往東方向行駛至上揭路口時，亦應注意遵守道路交
    通號誌之指示，竟疏未注意，先於路口停止線前停車後，未
    待號誌轉換為綠燈，即向前行駛穿過中山南路慢車道，再於
    快、慢車道分隔島前暫停後又繼續向前闖紅燈穿越快車道，
    致甲○○煞車閃避不及，車頭撞及陳淑蘭所乘騎上開機車之
    左側車身，陳淑蘭因而人車倒地，造成陳淑蘭頭部、下肢外
    傷並顱內出血，經送國立臺灣大學醫學院附設醫院急救，迨
    96年9月28日判定腦死，並進行器官捐贈手術後，於同日下
    午9時許死亡。甲○○於肇事後，於有偵查犯罪權限之機關
    未發覺犯罪前，即向警方報案自首並接受審判。
二、案經被害人胞姊乙○○訴由臺北市政府警察局中正一分局報
    請臺灣臺北地方法院檢察署檢察官偵查起訴。
    理  由
壹、程序方面：
    本件認定事實所引用之卷內所有卷證資料（包含人證與文書
    證據等證據），並無證據證明係公務員違背法定程序所取得
    ，且被告於本院審理時對本院所提示之證據方法之證據能力
    均表示沒意見等語，僅爭執證人楊雅婷所為之證詞是否真實
    （證明力之問題），而卷內之卷證資料，亦無刑事訴訟法第
    159條之4之顯有不可信之情況與不得作為證據之情形，從而
    ，依刑事訴訟法第159條至159條之5之規定，本件認定事實
    所引用之本件卷證所有證據（包含人證與文書證據等證據）
    ，均有證據能力，合先敘明。
貳、實體方面：
一、訊據上訴人即被告甲○○固坦承於上揭時、地駕駛營業小客
    車，搭載乘客楊雅婷，與被害人陳淑蘭所騎乘之機車發生碰
    撞，造成陳淑蘭頭部、下肢外傷並顱內出血，經送國立臺灣
    大學醫學院附設醫院急救，迨96年9月28日判定腦死，並進
    行器官捐贈手術後，於同日下午9時許死亡等情不諱，惟辯
    稱：本件係因被害人陳淑蘭騎車闖紅燈，導致伊閃避不及，
    始撞擊被害人陳淑蘭所騎乘之機車，伊當時時速約50多一點
    ，並未超速，如果被害人不闖紅燈，就不會發生本件事故云
    云。
二、經查：
(一)上揭事實，業據被告於原審審理時坦承不諱，核與被害人家
    屬指訴之情節大致相符，並有道路交通事故現場圖、交通事
    故談話記錄表及補充資料表與現場及雙方車損照片15幀等在
    卷為憑（見偵字20490號卷第15、16頁、第25至32頁）。而
    被害人陳淑蘭確因本件車禍，造成頭部、下肢外傷並顱內出
    血，經送國立臺灣大學醫學院附設醫院急救，迨96年9月28
    日判定腦死，並進行器官捐贈手術後，於同日下午9時許死
    亡，亦有國立臺灣大學醫學院附設醫院診斷證明書、臺灣臺
    北地方法院檢察署相驗屍體證明書及檢驗報告書等在卷為憑
    （見相字卷第5頁、第13、14頁、第46至51頁）。
(二)被告雖辯稱：伊當時時速約50多一點，並未超速云云，惟被
    告於車禍發生當時警詢時供稱：肇事當時車速約40公里云云
    （見偵20490卷第16頁），於原審時改稱：伊在靠近貴陽街
    口前有感覺車子速度略快，所以先行減速云云（見原審卷第
    27頁），嗣於本院時又改稱：伊當時車速約50公里多一點云
    云（見本院97年7月31日審判筆錄第2頁），前後不一其詞，
    已有瑕疵可指，且證人即當時被告所搭載之乘客楊雅婷於案
    發當時警詢時證稱：伊覺得被告當時開很快，所以在入圓環
    時有看被告之時速，伊看到約60公里等語（見偵20490卷第
    17頁），於原審時證稱：伊當天係從台北車站上車，要前往
    南昌路1段，車子到凱達格蘭大道時，伊感覺車速很快所以
    有看一下車表之車速，當時車車速約60公里，之後也都是綠
    燈，感覺上車速沒有變化等語（見原審卷第26頁），另參以
    卷附被告所駕駛之車輛及被害人陳淑蘭所騎乘機車之車損照
    片，其中被告之車子，車頭碰撞凹損、引擎蓋凹損，被害人
    之機車車殼嚴重受損（見偵20490卷第26至29頁），衡情被
    告當時之車速若僅50餘公里，被告之車輛及被害人之機車當
    不至於受損如此嚴重，況本件交通事故經送請臺北市車輛行
    車事故鑑定委員會鑑定結果，亦認被告駕駛營業小客車，超
    速行駛為肇事次因，有該委員會97年4月30日北鑑審字第097
    30106300號鑑定意見書可佐，益見被告確有於上開事實欄所
    載之時、地駕駛車牌號碼379－DL號營業小客車，超速行駛
    而肇事，足見被告上開所辯，無非空言，不足採信。
(三)按汽車行駛時，行車速度，依速限標誌或標線之規定，無速
    限標誌或標線者，行車時速不得超過50公里，且駕駛人應注
    意車前狀況，並隨時採取必要之安全措施，道路交通安全規
    則第93條第1項第1款、第94條第3項分別定有明文。被告駕
    車行經肇事路段，自應注意上開道路交通安全之規定，且依
    當時天候晴、有日間自然光線、路面乾燥、無缺陷、無障礙
    物，並無不能注意之情事，有上開交通事故調查報告表在卷
    足稽，並無不能注意之情事，乃疏未注意，以致撞擊被害人
    陳淑蘭所騎乘之機車，造成被害人陳淑蘭頭部、下肢外傷並
    顱內出血，經送國立臺灣大學醫學院附設醫院急救，迨96年
    9月28日判定腦死，並進行器官捐贈手術後，於同日下午9時
    許死亡，其有過失自明。雖被害人陳淑蘭騎乘機車闖越紅燈
    係肇事主因，亦與有過失，然仍不能解免於被告過失行為之
    成立，被告執此辯稱：本件係因被害人陳淑蘭騎車闖紅燈，
    導致伊閃避不及，始撞擊被害人陳淑蘭所騎乘之機車云云，
    亦嫌無據。又被告之過失行為與被害人陳淑蘭之死亡結果間
    ，亦有相當因果關係，本件事證明確，被告之過失犯行，洵
    堪認定。
三、核被告所為，係犯刑法第276條第2項之業務過失致死罪。被
    告肇事後，於有偵查犯罪權限之機關未發覺犯罪前，即向警
    方報案自首並接受審判，有交通事故談話紀錄表、詰查筆錄
    附卷（見偵查卷第7至9頁、第16頁．17頁）足憑，符合自首
    之要件，應依刑法第62條前段規定，減輕其刑。
四、原審基於上揭理由，適用依刑法第276條第2項、第62條前段
    ，刑法施行法第1條之1各規定，並審酌本件雖因被告超速肇
    事，惟因被害人騎乘機車未依號誌行駛亦與有過失，且被告
    之過失程度較輕，及被告當時尚未與被害人家屬達成民事和
    解，賠償損害一切情狀，量處有期徒刑7月。核其認事用法
    ，俱無違誤，量刑亦甚允洽。被告上訴意旨，以其當時車速
    僅50公重多一點而已，乘客因是靠在車上椅子休息，應無法
    看清楚儀錶紀錄，而否認犯罪，為無理由，應予駁回。
五、查被告前未曾受有期徒刑以上刑之宣告，有本院被告前案紀
    錄表一紙存卷可參，偶因一時失慮，致罹刑章，情節非重，
    且犯後悔意甚殷，現已與被害人家屬達成民事和解，賠償損
    害，有臺北市中正區調解委員會調解書及本票（均影本）附
    本院卷足證，經此科刑教訓，當知警惕而無再犯之虞，且被
    告尚有二子女在學，賴被告扶養，本院認其所受上開刑之宣
    告，以暫不執行為適當，併予宣告緩刑3年，以啟自新。
據上論斷，依刑事訴訟法第第368條、刑法第74條第1項第1款，
判決如主文。
本案經檢察官黃柏齡到庭執行職務。
中    華    民    國    97    年    8     月    14    日
                  刑事第十九庭  審判長法  官  黃金富
                                      法  官  洪昌宏
                                      法  官  魏新國
以上正本證明與原本無異。
如不服本判決，應於收受送達後十日內向本院提出上訴書狀，其
未敘述上訴之理由者並得於提起上訴後十日內向本院補提理由書
（均須按他造當事人之人數附繕本）。
                                      書記官  陳玉珍
中    華    民    國    97    年    8     月    14    日
附錄：本案論罪科刑法條全文
中華民國刑法第276條
（過失致死罪）
因過失致人於死者，處2年以下有期徒刑、拘役或2千元以下罰金
。
從事業務之人，因業務上之過失犯前項之罪者，處 5 年以下有期
徒刑或拘役，得併科3千元以下罰金。


司法院資訊處製作；財團法人民間司法改革基金會備份。
